# 解释 5 号-无形资产

提问人：liubin988513 时间：2013-06-29 18:25:15
ias38 10 Not all the items described in paragraph9 meet the definition of an intangible asset, ie identifiability, control overa resource and existence of future economic benefits. If an item within the scope of this Standarddoes not meet the definition of an intangible asset, expenditure to acquire itor generate it internally is recognised as an expense when it is incurred. However, if the item is acquired in abusiness combination, it forms part of the goodwill recognised at theacquisition date (see paragraph 68). 13 An entity controls an asset if the entityhas the power to obtain the future economic benefits flowing from theunderlying resource and to restrict the access of others to thosebenefits. The capacity of an entity tocontrol the future economic benefits from an intangible asset would normallystem from legal rights that are enforceable in a court of law. In the absence of legal rights, it is moredifficult to demonstrate control. However, legal enforceability of a right is not a necessary conditionfor control because an entity may be able to control the future economicbenefits in some other way. 16 An entity may have a portfolio ofcustomers or a market share and expect that, because of its efforts in buildingcustomer relationships and loyalty, the customers will continue to trade withthe entity. However, in the absence of legal rights toprotect, or other ways to control, the relationships with customers or theloyalty of the customers to the entity, the entity usually has insufficientcontrol over the expected economic benefits from customer relationships andloyalty for such items (eg portfolio of customers, market shares, customerrelationships and customer loyalty) to meet the definition of intangibleassets. In the absence of legalrights to protect customer relationships, exchange transactions for the same orsimilar non-contractual customer relationships (other than as part of abusiness combination) provide evidence that the entity is nonetheless able to control the expectedfuture economic benefits flowing fromthe customer relationships. Because suchexchange transactions also provide evidence that the customer relationships areseparable, those customer relationships meet the definition of an intangibleasset. 18 The recognition of an item as an intangible asset requires an entity to demonstrate that the item meets: (a)
thedefinition of an intangible asset (see paragraphs 8–17); and (b) the recognition criteria (seeparagraphs 21–23). This requirement applies to costs incurredinitially to acquire or internally generate an intangible asset and thoseincurred subsequently to add to, replace part of, or service it. 19 Paragraphs25–32 deal with the application of the recognition criteria to separatelyacquired intangible assets, and paragraphs 33–43 deal with their application tointangible assets acquired in a business combination. Paragraph 44 deals with the initialmeasurement of intangible assets acquired by way of a government grant,paragraphs 45–47 with exchanges of intangible assets,and paragraphs 48–50 with the treatment ofinternally generated goodwill. Paragraphs 51–67 deal with the initial recognitionand measurement of internally generated intangible assets. 一、非同一控制下的企业合并中，购买方应如何确认取得的被购买方拥有的但在其财务报表中未确认的无形资产？ 　　答：非同一控制下的企业合并中，购买方在对企业合并中取得的被购买方资产进行初始确认时，应当对被购买方拥有的但在其财务报表中未确认的无形资产进行充分辨认和合理判断，满足以下条件之一的，应确认为无形资产： 　　（一）源于合同性权利或其他法定权利； 　　（二）能够从被购买方中分离或者划分出来，并能单独或与相关合同、资产和负债一起，用于出售、转移、授予许可、租赁或交换。 　　企业应当在附注中披露在非同一控制下的企业合并中取得的被购买方无形资产的公允价值及其公允价值的确定方法。 请教陈老师：如果客户关系满足合同性权利，如果确认为无形资产是不是与ias38有矛盾啊？如果不是企业合并，比如从联营企业购买净资产，客户关系是否也需要单独分离出来，确认为无形资产？？
该贴已经同步到 liubin988513的微博

回答人：chenyiwei
要注意对于同一性质的项目，是自创还是外购，确认资产的条件可能是不同的。 如《计学撮要》中“外包的开发活动的相关支出的资本化问题”所述，为了取得与（潜在的）无形资产的研究和开发活动相关的商品或劳务而支付给第三方的对价，与为了取得一项无形资产而支付给第三方的对价是不同的。为了单独取得一项无形资产所支付的金额应当资本化，因为满足《企业会计准则第 6 号——无形资产》第四条规定的两项确认条件，即与该无形资产有关的经济利益很可能流入企业，并且该无形资产的成本能够可靠地计量。相比之下，将研究开发活动（或其部分环节）外包给第三方，委托其为本企业研究开发一项（潜在的）无形资产，或者承担研发活动中的部分环节，为此支付给该第三方的款项（包括研发外包合同签订时的首付款和后续研发过程中的进度款）能否资本化的问题，应当比照《企业会计准则第 6 号——无形资产》及其应用指南和讲解中关于企业内部研究开发项目相关支出能否资本化的判断标准加以判断。
即，同样属于客户名单，如果是自行开发的，则相关支出发生时尚不足以合理确定未来经济利益能否流入，同时成本通常不能单独识别和归集，因此不符合确认为无形资产的条件；但如果是外购的，则购入时该项目本身具有公允价值的事实即表明未来的经济利益是很可能流入的，且成本可以可靠计量，因而符合确认为无形资产的条件。